臺灣士林地方法院刑事判決
110年度訴字第517號
公  訴  人  臺灣士林地方檢察署檢察官
被      告  陳亦賢


輔  佐  人  周雨萱
選任辯護人  謝志明律師（法扶律師）
上列被告因妨害自由等案件，經檢察官提起公訴（110年度撤緩
偵字第48號），本院判決如下：
    主  文
丙○○共同犯私行拘禁罪，處有期徒刑拾月。
    事  實
一、丙○○與許嘉鴻、陳鍾渝、盧勝為、戊○○（均已另案審結）、
    博○賢、簡○赫（分別為民國91年9月、95年1月出生，行為時
    均未滿18歲，由臺灣新北地方法院少年法庭另案審結；並無
    證據證明丙○○於行為時已認識博○賢、簡○赫為未滿18歲之少
    年）等人平時均會至余承浤（另案審結）之新北市○○區○○街
    00巷0弄0號處所（下稱新莊處所）聚集。
二、緣亞太支付通股份有限公司（下稱亞太公司) 董事長特助乙○○接受鄧智豪之委託處理鄧智豪友人劉得星在大陸地區司法
    案件，收受鄧智豪、黃弘勝（均已另案審結）等人交付之人
    民幣150萬元，嗣因劉得星仍為大陸地區法院判處無期徒刑
    ，鄧智豪認乙○○未完成其等當初委託之要求，應退還所交付
    之人民幣150萬元，遂委由黃弘勝委託余承浤代為處理鄧智
    豪、黃弘勝等人與乙○○間之債務問題，余承浤乃夥同盧勝為
    、丙○○、戊○○，共同基於私行拘禁之犯意聯絡，於108年9月
    13日下午2時許，由盧勝為駕駛車牌號碼000-0000號租賃小
    客車搭載余承浤、丙○○、戊○○，余承浤則攜帶改造手槍、子
    彈及其所有西瓜刀2支及開山刀1支，共同前往臺北市○○區○○
    路000巷00號6樓之亞太公司辦公室，向乙○○追討債務。因乙○○無力解決，余承浤、戊○○、盧勝為、丙○○等4人於當日下
    午4時許，乃將乙○○及在場之員工丁○○，以4人圍住、手持手
    槍、前開刀械及拉住右手臂等強暴、脅迫等非法手段，強行
    將乙○○、丁○○押上前開租賃小客車，由盧勝為負責開車，共
    同前往新莊處所地下室私行拘禁，並暫時取走乙○○持用之手
    機1支及丁○○持用之手機2支，防止其等對外聯絡。在此期間
    ，余承浤指示亦有私行拘禁犯意聯絡之陳鍾瑜、許嘉鴻、盧
    勝為、博○賢、簡○赫等人輪流看守乙○○、丁○○而剝奪該2人
    之行動自由，以等待鄧智豪等人與乙○○商討債務事宜。期間
    丙○○亦有依余承浤之指示，參與輪流看守乙○○、丁○○。
三、嗣經余承浤聯絡黃弘勝、鄧智豪告知上情，黃弘勝、鄧智豪
    即與余承浤等人共同基於私行拘禁之犯意聯絡告知於翌日始
    前往會合，於翌日（14日）下午3時許，黃弘勝、鄧智豪與
    鍾佳倫、曾令璿（由檢察官另為緩起訴處分) 基於上開共同
    私行拘禁犯意聯絡，前往新莊處所地下室，因與乙○○談判未
    果，鄧智豪以現場之剪刀劃傷乙○○之右小腿，其他3名男子
    則徒手毆打乙○○，致乙○○受有頭、臉、身體等多處傷勢（傷
    害罪部分未據告訴) 。鄧智豪、黃弘勝見威逼無果之後，即
    指示余承浤繼續私行拘禁乙○○、丁○○之行動自由，直至乙○○
    允諾其等所要求清償債務之條件。同日下午4時許，余承浤
    與丙○○乃將乙○○自上開地下室帶上計程車，前往新北市萬里
    區之不詳處所，持續要求乙○○清償上述債務，期間乙○○欲趁
    機以急拉計程車手煞車、急轉方向盤等方式，試圖讓計程車
    去撞停在路旁之警車，藉此引起警察注意未果，復遭余承浤
    、丙○○毆打（傷害部分未據告訴）。嗣因家屬報警處理後，
    余承浤見事跡敗露，乃要求乙○○於下星期一先清償新臺幣（
    下同）100萬元，經乙○○同意並提供手錶1支供擔保後，始在
    新北市萬里區瑪鍊路49號將乙○○釋放，並交還乙○○所持用之
    上開手機。而先前於同日下午2時50分許，盧勝為剛從上開
    房屋外出時，為埋伏員警當場查獲逮捕，並在盧勝為配合下
    前往新莊處所將丁○○救出。
四、案經臺北市政府警察局內湖分局報告臺灣士林地方檢察署檢
    察官偵查起訴。
    理  由
壹、證據能力：
    刑事訴訟法第159條第1項雖規定，被告以外之人於審判外之
    言詞或書面陳述，除法律有規定者外，不得作為證據。惟同
    法第159條之5第1、2項已規定，經當事人於審判程序同意作
    為證據，法院審酌該言詞陳述或書面陳述作成時之情況，認
    為適當者，亦得為證據。當事人、代理人或辯護人於法院調
    查證據時，知有第159條第1項不得為證據之情形，而未於言
    詞辯論終結前聲明異議者，視為有前項之同意（指同條第1
    項之同意作為證據），此乃第159條第1項所容許，得作為證
    據之例外規定之一。查本判決下列所引用被告以外之人於審
    判外陳述，固屬傳聞證據；惟檢察官、被告丙○○及其辯護人
    均未爭執，其等復未於最後言詞辯論終結前聲明異議。本院
    審酌該等證據作成時之情況，並無違法取證或證據力明顯偏
    低之情形，以資為證據並無不當，是該等證據，應均有證據
    能力。
貳、認定犯罪事實所憑證據和理由：
一、訊據被告矢口否認有前開犯行，其辯解意旨略以：我是有跟
    余承浤他們去內湖，但我不知道他們要幹什麼；到了內湖有
    上去帶被害人2人，余承浤有問被害人2人要不要跟我們走，
    被害人2人就說好，就上我們的車跟我們回新莊處所；在回
    程車上，余承浤有拿1把槍給我，我就把它放在副駕駛座車
    旁，我沒有看到刀械。抵達新莊處所後，被害人2人被我們
    放在地下室，有人下去幫忙顧被害人，但我沒有下去顧。後
    來余承浤請我和其中1位被害人離開去萬里，但我不清楚要
    做什麼，途中被害人有想要下車，所以拉計程車的手煞車，
    余承浤有打他1拳，但後來又講好了，余承浤有無收被害人
    要給的錶，因當時我去上廁所，所以我不清楚云云。辯護人
    辯護意旨略以：被告一直患有精神疾病領有身心障礙手冊，
    其認知能力與判斷能力顯較常人為弱，容易相信他人，尤其
    對認識之人或朋友，容易為他人所利用。被告並不知悉余承
    浤等人案發當時去被害人公司做什麼，對本案整件事之過程
    完全不知情，被告主觀上並無剝奪他人行動自由之犯意等語
    。
二、本院查：
（一）被告於前開時、地，與余承浤、盧勝為、陳鍾瑜、許嘉鴻
      、戊○○、少年博○賢、簡○赫等人，先由被告與余承浤、盧
      勝為、戊○○等4人，將乙○○及在場之員工丁○○，以前開之
      強暴、脅迫等非法手段，強行將乙○○、丁○○押上前開租賃
      小客車，由盧勝為負責開車，共同前往新莊處所地下室私
      行拘禁，余承浤並指示被告、盧勝為、陳鍾瑜、許嘉鴻、
      博○賢、簡○赫等人輪流看守乙○○與丁○○，之後，被告尚依
      余承浤之指示，共同強打乙○○搭乘計程車前往萬里，途中
      ，乙○○試圖拉計程車手煞車等情，業據乙○○於警詢、偵查
      中（見108年度偵字第17234號卷《下稱偵卷》第157至171頁
      、第437至438頁）、丁○○於警詢時（見偵卷第173至192頁
      ）證述明確，並經余承浤、盧勝為、陳鍾瑜、許嘉鴻分別
      於警詢、偵查及本院108年度訴字第334號案件（下稱另案
      ）審理中供承在案（見偵卷第53至58頁、第65至74頁、第
      101至105頁、第395至407頁、第427至430頁、第443至445
      頁、第448頁、第451至452頁），且為曾令璿於警詢及偵
      查中（見偵卷第145至148頁、第525至527頁）、簡○赫、
      博○賢、鍾佳倫於警詢中供證明確（見偵卷第16至19頁、
      第130至131頁、第136至138頁、第150至151頁），復有新
      莊處所監視器擷圖照片（見偵卷第291至305頁）、亞太公
      司地下停車場及附近監視器擷圖照片（見偵卷第306至319
      頁）、亞太公司平面圖（見偵卷第193頁）附卷可佐，上
      述事證明確，應堪認定。
（二）被告雖以前開情詞，否認有上開犯行，惟查：　　
    ⒈按共同實行犯罪行為之人，在共同意思範圍以內，各自分
      擔犯罪行為之一部，彼此協力、相互補充以達其犯罪之目
      的者，即應對於全部所發生之結果，共同負責。故共同正
      犯在客觀上透過分工參與實現犯罪結果之部分或階段行為
      ，以共同支配犯罪「是否」或「如何」實現之目的，並因
      其主觀上具有支配如何實現之犯罪意思而受歸責，固不以
      實際參與犯罪構成要件行為或參與每一階段之犯罪行為為
      必要。僅參與事前之計劃、謀議而未實際參與犯罪（計劃
      主持人、組織者），或僅參與犯罪構成要件以外之行為（
      把風、接應），倘足以左右其他行為人是否或如何犯罪，
      而對於犯罪之實現具有功能上不可或缺之重要性者，與其
      他參與實行犯罪構成要件行為之人，同具有功能性的犯罪
      支配地位，而為共同正犯。
    ⒉被告有與余承浤、盧勝為、戊○○於上開時、地前往亞太公
      司將乙○○、丁○○帶至新莊處所乙節，業經被告供承在案，
      並有上開證據可佐，參以盧勝為於偵查中供稱：當天是余
      承浤、戊○○及被告跟我去內湖押被害人，我們帶了1把開
      山刀、1把槍，還有1把西瓜刀；余承浤請我們去押走和看
      管被害人的好處，余承浤說可能會拿到400萬，他分200萬
      ，其他200萬分給我、被告、戊○○、簡○赫、許嘉鴻、陳鍾
      瑜、博○賢等語（見偵卷第443至444頁），堪認被告於受
      余承浤邀集至亞太公司前業經余承浤告知此行目的，即已
      知悉前往亞太公司是要將被害人強行帶離該處，且由余承
      浤準備了開山刀、西瓜刀甚至槍枝等兇器，自當知悉其等
      前往亞太公司勢必對被害人施以相當之強制力，且盧勝為
      對於與余承浤一同前往押人之同夥可分得之利益乙節證述
      綦詳，足見其所言應非自行杜撰，而係確有其事，被告既
      參與其事，亦當知悉其將可分得之利益，又被告既能分得
      相當之利益，自當依余承浤之指示，承擔相當之分工。
　  ⒊乙○○於警詢中證稱：余承浤是去內湖公司把我們帶走的人
      ，從內湖到新莊的車程，有看到他拿槍出來，到了新莊他
      有對其他人下指令看守我們；盧勝為也是去公司把我們帶
      走的人，也有幫忙看守我們；被告也是去公司押我們的人
      ，在到新莊的車程，他有拿刀和槍，余承浤有把槍交給他
      ，他也有看守我們；戊○○是到公司帶我們，偶爾下地下室
      看一下就上樓；許嘉鴻是負責看守我們的人；博○賢是負
      責看守我們的；陳鍾瑜是看管我們的人等語（見偵卷第16
      7至168頁）；於偵查中證稱：余承浤當時4人來，在公司
      及新莊都沒有講到錢，只跟我說因為我跟人家有一筆帳沒
      弄清楚，要我出面處理，當時有提到一筆人民幣150萬的
      債務，我確實有和別人有筆150萬人民幣的金錢問題，是
      朋友委託我替他處理大陸的事情才以人民幣計價，余承浤
      沒有提示相關書面或債權債務證明給我看，當時場面太混
      亂，所以我被迫被余承浤帶回新莊，當時聽說因為怕丁○○
      報警，所以一併將丁○○帶走，我在內湖公司時沒有被打，
      在現場的人員有人帶刀，超過1把以上，余承浤那邊的人
      在車上也有帶1支刀等語（見偵卷第437頁），於另案審理
      中證稱：我在被限制行動自由的期間，我有看到1支開山
      刀及槍，都是在車上看的等語（見另案卷第63至64頁），
      核與丁○○於警詢中證稱：簡○赫是負責看管我的人，余承
      浤是拿槍去公司把我們帶走的人，盧勝為也是去公司把我
      們帶走之人，在到新莊車程中，他有拿刀及槍，並看守我
      們，被告有到公司帶我們，許嘉鴻、陳鍾瑜及博○賢有看
      守我們。曾令璿、鄧智豪、黃弘勝及鍾佳倫是第3批的人
      ，他們有打乙○○等語（見偵卷第285至287頁）等語大致相
      符，且被告於警詢中亦自承：還沒載到被害人之前，余承
      浤就拿彈匣和子彈給我，叫我裝子彈，返回新莊途中，余
      承浤有拿槍出來給我等語（見偵卷第109頁），而余承浤
      於另案審理中亦供稱：108年9月13日下午2時，到臺北市
      內湖，只有帶2支西瓜刀，放在車上前座下等語（見另案
      卷第94頁），足認余承浤、盧勝為、丙○○等人確有攜帶手
      槍及西瓜刀2支與開山刀1把，共同前往亞太公司辦公室，
      向乙○○追討債務，並於剝奪乙○○、丁○○行動自由期間持該
      等槍彈及刀械使其等心生畏懼，至為明確，被告與余承浤
      等人共同前往，對於上情亦知之甚詳。
    ⒋丁○○於警詢中證稱：在亞太公司辦公室有一位綽號小軒的
      男子抓了我的右臂往樓下地下室的停車場，小軒拉著我右
      臂的過程中，同時部分的人群約6-7個人圍我身邊擋了我
      的去路，全部都跟著小軒下樓往白色休旅車內；我沒有抵
      抗，因為我很害怕，他們身上都有帶開山刀，抗拒可能會
      被他們砍殺；我的手機是我進公司時被鍾佳勳拿走，後來
      新莊的人來了之後，他就把手機拿給1位叫「二哥小軒」
      的人；編號5戊○○就是綽號「二哥小軒」的人，他有到公
      司帶我們，他是走在最後面的人，在我們被拘禁的期間，
      負責看守我們的人在閒聊過程中有提到「二哥小軒」才是
      他們真正的話事人（主持人），都是他在跟上面的老大對
      應，只有他才能做決定等語（見偵卷第176至177頁、第28
      5至286頁），益見戊○○在與余承浤、盧勝為及被告等人前
      往亞太公司帶走被害人之過程中確有對被害人丁○○施以強
      暴手段之強制力，且戊○○對於本案犯罪計畫有相當程度之
      參與，而為共同正犯之一。
　　⒌被告除與余承浤等人一同前往亞太公司強押乙○○及丁○○，
      並於新莊處所依余承浤之指示，共同輪流看守該等被害人
      等情，均已如前述。除此之外，參以乙○○於警詢時供稱：
      我被2名男子押上計程車，他們對司機說要到萬里漁港。
      他們在把我載往萬里某處時，我看到路前方有交通警察和
      他的警用機車停在路旁，我想說這是我逃跑唯一的機會，
      所以我馬上俯身向前，先急轉方向盤、再急拉手煞車，試
      圖去撞警車，藉此引起警察注意，但因為計程車司機把方
      向盤抓得很緊，因此沒有發生交通事故，也沒有被前面的
      交通警察發現，當下我被那2名男子亂拳毆打，我遂停止
      反抗等語（見偵卷第160頁），而被告亦自承其確與余承
      浤一起帶乙○○上計程車前往萬里等情，足見被告亦有參與
      後續強押乙○○上計程車，由余承浤藉此向乙○○要債。
　　⒍余承浤於108年9月16日警詢時雖供稱：被告、盧勝為、戊○○到內湖幫忙帶人，他們根本完全不知情，而乙○○及丁○○
      到新莊處所時，我沒有拘禁他們，也沒有下指令分工云云
      （見偵卷第60至61頁），然余承浤前開所證，與其己於10
      8年10月1日警詢時供稱：我有對被告、許嘉鴻、陳鍾瑜、
      盧勝為、博○賢、簡○赫等人下指示看守被害人，要他們輪
      流每個顧1小時，我有說幫忙處理債務有錢可以分；當時
      收到債務之後，我與委託人對半分，我再從所得的400萬
      元之中提出200萬元給他們去平分等語（見偵卷第55至56
      頁），已有不符，且與乙○○、丁○○、盧勝為之前開證述，
      亦有不同（均已如前述），足見余承浤前開所述，顯係廻
      護被告及其他共事者之詞，不足採信。　　　
　  ⒎乙○○雖於另案審理中證稱：因余承浤等人說他欠鄧智豪錢
      ，當時是我要跟他們走，要把事情釐清楚等語（見另案卷
      第52頁），惟如乙○○係出於自願與被告及余承浤等人前往
      新莊處所以釐清債務關係，何以與本案債務完全無關之丁○○需一同前往新莊處所？足見被告等人係以前開強暴、脅
      迫等強制力將乙○○帶走，又因害怕在場之丁○○報警，所以
      一併將丁○○押走，此亦有乙○○於偵查中證稱：當時聽說因
      怕丁○○報警，所以一併將丁○○帶走等語（見偵卷第437頁
      ）可以印證，故乙○○於另案審理時之前開證述，與其於警
      詢及偵查中之證述相悖，亦與常理不符，為事後迴護被告
      之說詞，尚難憑採，不足作為有利被告之證據。
（三）綜上，被告在余承浤承諾可參與朋分報酬之期待下，與余
      承浤、盧勝為、戊○○等人一同前往亞太公司強押乙○○、丁○○等人上前開租賃小客車，並依余承浤之指示，輪流在新
      莊處所看守乙○○及丁○○，在拘禁乙○○及丁○○期間，尚依余
      承浤之指示，與余承浤強押乙○○上計程車前往萬里，途中
      並與余承浤共同毆打乙○○，藉此表達乙○○試圖以撞警車方
      式藉機逃跑之不滿等情，均已如前述，則被告基於朋分報
      酬之目的，在客觀上更有參與強押、看守等剝奪乙○○、丁○○行動自由及拘禁乙○○、丁○○之部分行為，其主觀上自有
      私行拘禁及以強暴、脅迫等非法方法剝奪乙○○、丁○○行動
      自由之故意，其所為對於妨害乙○○、丁○○自由有不可或缺
      之重要性，且與余承浤、許嘉鴻、陳鍾渝、盧勝為、戊○○
      、博○賢、簡○赫，有犯意聯絡與行為分擔，均為共同正犯
      。被告以前開情詞，否認犯行，核係事後卸責之詞，不足
      採信；辯護人之前開主張，亦難為被告有利認定之依據。
      　　　　
三、論罪科刑的理由：
（一）按被告行為後，刑法第302條第1項原規定：「私行拘禁或
      以其他非法方法，剝奪人之行動自由者，處5年以下有期
      徒刑、拘役或3百元以下罰金」，經立法院修正三讀通過
      ，於108年12月25日經總統公布，而於同年月27日生效，
      修正後，刑法第302條第1項規定：「私行拘禁或以其他非
      法方法，剝奪人之行動自由者，處5年以下有期徒刑、拘
      役或9千元以下罰金」，惟原規定因適用刑法施行法第1條
      之1第2項之規定，應就所定數額提高為30倍，核與修正後
      之規定相同，並無有利或不利之情形；依一般法律適用原
      則，應適用裁判時之新法。
（二）核被告所為，係犯刑法第302條第1項私行拘禁罪。又被告
      所犯刑法第302條第1項私行拘禁罪，其間雖有以4人圍住
      、手持手槍、前開刀械及拉住右手臂等強暴、脅迫等非法
      手段，強押乙○○、丁○○上車之以非法方法剝奪該等2人行
      動自由之妨害自由行為，惟此部分行為，均屬私行拘禁罪
      之部分行為，不另論罪。另被告以一行為同時私行拘禁被
      害人乙○○、丁○○，觸犯2個刑法第302條第1項私行拘禁罪
      ，為想像競合犯，應從一罪論處。
（三）按共同正犯之意思聯絡，原不以數人間直接發生者為限，
      即有間接之聯絡者，亦包括在內。如甲分別邀約乙、丙犯
      罪，雖乙、丙間彼此並無直接之聯絡，亦無礙於其為共同
      正犯之成立，最高法院77年台上字第2135號判例意旨可資
      參照）。本件私行拘禁犯行，係由余承浤分別聯繫黃弘勝
      、鄧智豪，及指示被告、盧勝為、戊○○、陳鍾瑜、許嘉鴻
      、及博○賢、簡○赫所為，揆諸前開所述，仍應認被告與前
      開共事者就該等犯行有犯意聯絡及行為分擔，均為共同正
      犯。又博○賢、簡○赫分別係91年9 月、95年1 月生，於行
      為時均係未滿18歲之少年，有其2 人年籍資料在卷可稽，
      惟依博○賢、簡○赫之供述，並無證據證明被告於行為時已
      知悉博○賢、簡○赫均為未滿18歲之少年，自無依兒童及少
      年福利與權益保障法第112 條第1 項前段之規定加重其刑
      ，附此敘明。
（四）被告雖因輕度智能不足，多次至衛生福利部臺北醫院就診
      ，有該院111年3月28日北醫歷字第1110003083號函所檢附
      之病歷資料在卷可稽（見本院卷第220至301頁），然依該
      病歷資料所附被告心理衡鑑報告之記載：「個案的總智力
      為78，智能表現落於邊緣性智能不足範圍，然語文智商與
      作業智商具顯著差異，其中作業智能可落於中等智能，語
      文智商則落於輕度智能不足」、「在作業智商中，連環圖
      系分量表得分明顯偏高，顯示社會情境的理解與判斷為其
      顯著優勢」等語（見本院卷第301頁），顯見被告雖然語
      文能力較差，惟其他組織能力及認知能力均在中等智能，
      而屬一般程度以上。而被告之認知能力並未因其生理因素
      而有所影響，則其於行為時，尚無因其輕度智能不足而有
      辨識行為違法或依其辨識而行為之能力欠缺或顯著降低之
      情形，所以辯護人前開所述，無法為被告有利認定之依據
      。　　　
（五）爰以行為人責任為基礎，審酌被告受余承浤邀約而與其他
      共事者共同以妨害乙○○、丁○○行動自由之方式追討債務，
      敗壞社會治安，嚴重影響社會秩序及公共利益，考量被告
      之行為分擔之程度及參與犯行之態樣，剝奪被害人行動自
      由時間及所生危害程度，暨其於犯後未能坦認犯行，亦未
      與被害人達成和解，兼衡被告自陳之智識程度及家庭經濟
      生活狀等一切情狀，量處如主文所示之刑，以資懲儆。
（六）本案查扣之手槍（槍枝管制編號：0000000000號）、子彈
      、西瓜刀2支及開山刀1支固為被告與余承浤及其他共犯所
      用供犯本案犯罪所用之物，業經本院認定如前，惟余承浤
      業已坦承上開扣案物為其所有（見另案卷第140頁），復
      依卷內事證無積極證據證明被告亦為上開扣案物之所有權
      人或有事實上處分權人，爰不併予宣告沒收。
參、不另為無罪諭知部分：
一、公訴意旨另以：余承浤因受黃弘勝之委託，代為處理鄧智豪
    、黃弘勝等2人與朱傑麟、乙○○2人間之債務問題，余承泫明
    知黃弘勝所交付債權債務委任書之債務金額為人民幣150萬
    元，竟夥同被告及盧勝為、戊○○，共同基於恐嚇取財之犯意
    聯絡，於108年9月13日14時許，由盧勝為駕駛車牌號碼000-
    0000號租賃小客車搭載被告、余承浤、戊○○等人，分持西瓜
    刀、開山刀、武士刀等凶器，余承浤則另自行攜帶具殺傷力
    之半自動改造手搶1枝（搶枝管制編號：0000000000號，含
    彈匣1個）、金屬彈殼組合直徑9.0mm非制式子彈3顆，口徑9
    X19mm制式子彈1顆，共同前往亞太公司辦公室，假藉與朱傑
    麟、乙○○2人之債務問題，而將公司內之乙○○及員工丁○○2人
    控制渠等行動自由，強行取走乙○○之手機1支及丁○○手機2支
    及鑰匙，以防止2人報警或逃走，並拆除亞太公司辦公室内
    之監視器後（毁損部分，未據告訴），要求乙○○支付4000萬
    元，用以解決上開債務糾紛，且命令乙○○當日必須給付1000
    萬元，方肯離去。因乙○○無力解決，於同日16時許，余承浤
    、盧勝為、戊○○及被告等4人乃將乙○○、丁○○2人強行押上車
    輛，由盧勝為負責開車，行車期間，由戊○○持開山刀、丙○○
    持搶恐嚇乙○○、丁○○等人，而強行帶往新莊處所地下室私行
    拘禁，而剝奪乙○○、丁○○之行動自由。余承浤為恐所持有上
    開搶彈遭人隨意取用，隨即於108年9月13日17時12分許，將
    其所持有之搶彈藏放在上開住宅後方防火巷之保麗龍空盒内
    。余承浤為能順利達成迫使乙○○交付財物之目的，乃指派亦
    有妨害自由及恐嚇取財等犯意聯絡之陳鍾瑜、許嘉鴻、盧勝
    為、戊○○及博〇賢、簡〇赫等人負責看守限制乙○○、丁○○2人
    之行動自由，以利繼續逼迫沈文章設法解決交付款項，威逼
    討債期間，戊○○另行持其所有之不具殺傷力之搶枝1把及不
    具殺傷力之子彈1顆，進入地下室持搶恐嚇乙○○交付4000萬
    元。余承浤見狀即將戊○○手中搶枝取走，並將戊○○所有不具
    殺傷力之搶彈藏放在其新北市○○區○○路000號1樓住處樓梯間
    之變電箱機房内。嗣後，經多次逼討無效之後，余承浤即聯
    絡黃弘勝告知催討結果，黃弘勝、鄧智豪、鍾佳倫、曾令璿
    等4人，共同與余承浤等人基於恐嚇取財之犯意聯絡，於108
    年9月14日14時許，趕赴新莊處所地下室，由其中3名男子以
    徒手毆打乙○○，鄧智豪並以剪刀猛刺乙○○之右小腿，鄧智豪
    再以啞鈴砸乙○○右腳1下，致乙○○受有頭、臉、身體等多處
    傷勢。黃弘勝等人見威逼無果之後，即指示余承浤繼續私行
    拘禁乙○○、丁○○2人之行動自由，直至乙○○允諾余承浤所要
    求條件，妨害行動自由期間，則由陳鍾瑜、許嘉鴻 、盧勝
    為、戊○○、博〇賢、簡〇赫等人分批負責看管限制乙○○、丁○○
    2人之行動自由。翌日16時許，余承浤又指派姓名年籍不詳
    之4名男子，將乙○○自上開新莊民宅強押上車，開往新北市
    萬里區之不詳處所，思以恐嚇及威逼之暴力方式，強逼乙○○
    交付款項，期間乙○○欲趁機逃離車内時，復又遭余承浤等人
    亂拳毆打。嗣後，因家屬報警處理後，余承浤見事跡敗露，
    乃要求乙○○於下星期一給付100萬元，乙○○亦同意後，始將
    乙○○在新北市萬里區瑪鍊路49號釋放。因此被告所為亦涉有
    刑法第346條第3項、第1項恐嚇取財未遂罪嫌等語。
二、按刑法第346條第1項恐嚇取財罪，係以意圖為自己或第三人
    不法所有為構成要件之一，果若以脅迫之話語，使被害人交
    付財物，以解決其間金錢糾紛，而並無不法所有意圖，縱令
    其行為或可能犯其他罪名，要難遽繩以本條之罪責。又刑法
    第346條之恐嚇罪，以意圖為自己或第三人不法之所有為構
    成要件之一，苟行為人僅以恐嚇方法使人交付財物，而並無
    不法所有之意圖者，縱令其行為或可成立他項罪名，要無以
    本條之罪相繩之餘地。經查：
（一）丁○○雖於警詢中證稱：當天我是13時20分抵達公司，直到
      15時左右，我要到6樓內上廁所小便時，看到上述那一群
      人及一位名叫乙○○的公司股東在6樓現場，突然10幾名年
      輕人衝進廁所，有抓我頭髮的及踢我的雙腿及攻擊背部，
      強行把我抓到辦公室，過程中聽到對方帶頭者跟乙○○在談
      判，只是確定對方要求我所任職亞太公司支付4000萬現金
      給他們。就我所知共有三批人，第一批為108年9月13日從
      亞太公司約20至24人。第二批為和我同車的4人約10至12
      人。第三批為用啞鈴和剪刀傷害乙○○的3人約5人。用剪刀
      刺傷乙○○之胖胖的竹聯幫的男子揚言因為今（14）日是星
      期六，等銀行開門，我就要拿到新臺幣2000萬元，每拖一
      天就會去公寓地下室捅他一刀，之後就離開了等語（見偵
      卷第175、第180至181頁），又於偵查中證稱：「（他們
      捉你跟乙○○的目的？）勒索我們，一開始他們要1千萬元
      ，後來改成要4千萬現金。」等語（見偵卷第419頁），乙○○於警詢中雖證稱：鄧智豪、黃弘勝、鍾佳倫是第3批的
      人，鄧智豪有叫我打電話給朱傑麟要2000萬元，我說假日
      如何拿，他就指示曾令璿及黃弘勝毆打我，把我腳押住，
      他拿剪刀刺我腳，後來又叫我打電話給朱傑麟拿1000萬元
      現金出來，後來就帶我去萬里等語（見偵卷第159、168頁
      ）及朱傑麟於警詢中證稱：「（對方將乙○○、丁○○押走後
      ，有無聯繫你有何訴求？）對方先用乙○○的微信，之後用
      電話0000000000打給我說今天就要拿到新臺幣1000萬元，
      我跟對方說因為今天無法籌錢，所以對方要求星期日（15
      日）給1000萬元，以表示誠意，給錢的時間地點就另外再
      約。」等語（見偵卷第198頁）。
（二）參以乙○○於另案審理中證稱：鄧智豪是我們共同朋友「文
      豪」邀約一起到新店見面而遇見的，「文豪」曾委託我在
      大陸幫忙解決他朋友官司的事情，因為「文豪」委託我請
      律師時我有跟「文豪」拿150萬元人民幣，但在大陸官司
      打輸了，我和「文豪」的協議是退款60萬元人民幣，我有
      把錢給「文豪」，後來鄧智豪問錢為什麼都沒有還給他，
      我跟他說從頭到尾我針對的都是「文豪」，「文豪」確實
      也有收到我的錢。我有陸續把折算之300萬元臺幣還「文
      豪」，我已經還了大約200萬元，還有將近100萬元沒有還
      。鄧智豪跟我說後面的錢是他的，要我應該要還給他300
      萬元。108年9月13日下午有一批人到內湖我們公司說我們
      董事長欠他錢，我要了解清楚，我就一個人去跟他面對，
      問他我們董事長是怎麼欠錢，這是第一批人，余承浤等人
      是第二批，是後面4、5點來的，當時來了4個人，來跟我
      談有關鄧智豪這件債務的事情，要我跟他們走，去把事情
      講清楚。我的手機在臺北內湖公司時就被前面第一批的人
      拿走了，最後是由余承浤還給我的。丁○○手機好像也被拿
      走2支。我被帶到新莊之後，鄧智豪有打我，因為我跟鄧
      智豪聊到債務問題，鄧智豪認為我推卸責任，他有叫我想
      辦法拿現金300萬元臺幣出來，我沒有拿出來。到萬里去
      之後，余承浤叫我想辦法給鄧智豪他們交代，我講了我之
      前做的，他們一概不承認，之後才答應他們說那我回來給
      他們新臺幣100萬元。當下我自己拔下手錶來給余承浤，
      做個擔保等語（見另案卷第47至58頁），又證稱：「（你
      方才稱108年9月13日有第一批人到內湖公司找你是要找你
      處理老闆欠錢的事情，是否如此？）是。」、「（當時他
      們說老闆欠多少錢？）1,800萬元人民幣。」、「（在你
      與第一批人接觸的過程中，有無人提到新臺幣4,000萬元
      這個數字？）好像有。」、「（在余承浤來了之後，余承
      浤有無跟你提過新臺幣4,000萬元這個數字？）沒有。」
      、「（108年9月13日下午2時，大概有將近20至40名身穿
      白衣，下著黑褲，手持西瓜刀、開山刀、武士刀等人，跑
      到亞太公司在內湖的辦公室，是否如此？）是。」、「（
      這一批人進來之後，你有無看到在庭幾位被告？）沒有。
      」、「他們要錢，我們沒有錢，他們就打電話給余承浤，
      變成余承浤過來。」、「（這些人之一打電話給余承浤，
      余承浤他們後來就有來，是否如此？）是。」、「（余承
      浤跟幾個人一起到現場？）連同余承浤共4個人。」、「
      （余承浤進來之後跟你說什麼？）余承浤說我欠人家750
      萬元台幣的債務問題，我說不可能，余承浤說要釐清楚，
      我說『好啊，可以』」、「（之前的三、四十個人所稱的債
      務，跟余承浤所稱的債務，是不同的債務，是否如此？）
      是。」、「（你到新北市○○區○○街00巷0弄0號地下室時，
      余承浤他們對你做了什麼事情？）沒有做任何事情，就叫
      我們在那邊等事主出來。」等語，復證稱：之後在108年9
      月13日下午3時許，含鄧智豪共4人出現了，鄧智豪當時出
      面就是講這件人民幣150萬元債務的事。當下的對談，應
      該是鄧智豪已經知道我們有講好要補回他300萬元，已經
      講好用匯款的，他們當下完全沒有收到一毛錢。鄧智豪的
      意思是要我還300萬元臺幣而不是150萬元人民幣，我說我
      有還，我跟「文豪」拿錢、把錢退給「文豪」，這都是事
      實。他們聽不下去，他們否決我的說法，所以才打我。除
      了150萬元人民幣之外，余承浤不知道我實際上欠鄧智豪
      多少錢等語（見另案卷第60至71頁），並有108年3月20日
      黃弘勝委託余承浤之債權債務委任書附卷可憑，核與朱傑
      麟於另案審理時證稱：「（108年9月11日當天，是否有人
      到你亞太支付通公司，向你要1,800萬元人民幣？）是。
      對方拿了一張委託書說要跟我要1,800萬元人民幣，我說
      如果有欠款的話，請對方拿出所有相關的文件，我會認這
      一筆錢，我當時就感覺是來恐嚇敲詐，對方約好說隔天要
      把所有的證明文件拿過來，有憑有據跟我要這筆錢，9月1
      2日對方打電話來說不要1,800萬元人民幣了，改讓我拿4,
      000萬元新臺幣，他就不來找我了，到9月13日我們約好他
      到我公司，我想說公司有攝影機、有錄音、錄影，打算他
      過來聊完就向警方報案，結果那天說來了40幾個人，我也
      不在現場，事情就這樣莫名其妙的發生了，什麼都沒有，
      就說我欠他們1,800萬元人民幣，要我拿4,000萬元新臺幣
      出來。」、「（108年9月13日，在場何人有去你公司？）
      我從頭到尾只見過2個人，都不是在庭的被告。」、「（
      乙○○有無跟你說過押走他的人的身分？為了什麼事情押走
      他？）有。」、「（乙○○是怎麼說的？）第一次來到我公
      司的這2個人要來跟我敲詐勒索的。」、「（押走乙○○的
      人跟這2個人有無關係？）乙○○沒有跟我說，我是後來聽
      丁○○說他們之間還有另一件事情的糾紛」、「（當你發現
      乙○○跟丁○○失聯之後，你說你有報警，報警以後乙○○有無
      跟你聯絡？）完全沒有聯絡上。」、「（你曾經在警局詢
      問時提到，你提到對方有跟你所使用的0000000000號行動
      電話聯絡，是否如此？）是。」、「（對方跟你聯絡的內
      容為何？）就說乙○○欠人家錢，被他們給帶走了，叫我隔
      天禮拜天拿最少1,000萬元台幣的現金，他會再跟我聯繫
      要把錢交到指定的地點去。」、「（是否知道電話中的對
      方是何人？）可以清楚聽出是到過我公司的其中一個人。
      」、「（這個人是否就是你方才所說見過的2個人的其中
      之一，是否如此？）是。」、「（那個講電話的人，他所
      說的債務與你後來知道乙○○被押走所積欠的債務，並不相
      同，是否如此？）是。」、「（你所知道的那個人打電話
      跟你說的1,000萬元，跟乙○○被押走的債務並不相同，是
      否如此？）事後知道的。」、「（乙○○被押走之後，都沒
      有跟你用電話聯絡嗎？）沒有。」、「（你在警詢曾提到
      乙○○用微信跟你聯絡，對方要4,000萬元，今天要1,000萬
      元，所指何事？）這是乙○○被押走之前的微信對話，108
      年9月13日是約當天下午2點在公司見面，這好像是2時03
      分到2點半的對話，乙○○把對方的要求告訴我」、「（跟
      你要4,000萬元、1,000萬元是你認識的2個人，與押走乙○○的是不同的人，是否如此？）我不在現場，所以我不清
      楚，但我事後聽丁○○說，是不同的人」、「（乙○○被押走
      之後有無跟你提到他要向你要2,000萬元、1,000萬元或4,
      000萬元？）沒有。」等語（見另案卷第100至101、103至
      106頁）大致相符。綜合乙○○、朱傑麟前開之證述內容，
      足認起訴書所認108年9月13日下午2時許，被告、盧勝為
      、余承浤、丙○○等人要求被害人乙○○支付4,000萬元，用
      以解決上開債務糾紛，且命令被害人乙○○當日必須給付1,
      000萬元，方肯同意其等離開等情，顯已誤解該等證人對
      外所積欠之債務關係，蓋要求上開4,000萬元或1,000萬元
      之人係108年9月13日下午出現之第1批人，核與包含被告
      之余承浤等人無涉（被告與余承浤等人為第2批人，業如
      前述），被告及余承浤等人僅係對於乙○○所不否認之人民
      幣150萬元債務要求清償協商，雖債務金額雙方認知或為1
      50萬元人民幣或為鄧智豪主張之165萬元人民幣（見偵卷
      第142頁鄧智豪之警詢筆錄），及余承浤曾向乙○○提及以
      手錶擔保先清償100萬元，均係在上開債務之範圍內有所
      取捨，實難認被告有何意圖為自己或第三人不法所有之主
      觀犯罪構成要件，甚為明確。
（三）又起訴書中雖記載於威逼討債期間，戊○○尚另行持其所有
      之不具殺傷力之槍枝1把及不具殺傷力之子彈1顆，進入地
      下室持槍恐嚇乙○○交付4,000萬元。余承浤見狀即將戊○○
      手中槍枝取走，並將戊○○所有不具殺傷力之槍彈藏放在其
      新北市○○區○○路000號1樓樓梯間之變電箱內。惟查，對照
      乙○○、丁○○於警詢、檢察官偵查及另案審理時之證述內容
      ，其等均未指認包含被告之余承浤等人曾持有上開不具殺
      傷力之改造手槍及子彈進入系爭處所地下室對其施以恐嚇
      ，則警方在新北市○○區○○路000號1樓樓梯間之變電箱內，
      所扣押上開不具殺傷力之手槍及子彈，即與本案無涉，自
      難認包括被告之余承浤等人尚曾持前開槍、彈進入地下室
      恐嚇乙○○交付4,000萬元乙節屬實。
三、綜上所述，此部分公訴人所提出之證據或不能使本院得無合
    理懷疑之心證，而不能證明上開被告犯恐嚇取財未遂罪，此
    部分原應為無罪之判決，惟依檢察官起訴書所載，此部分之
    犯罪事實與前開論罪科刑之犯罪事實，應係一行為觸犯數罪
    名想像競合犯之裁判上一罪關係，是就恐嚇取財未遂部分，
    爰不另為無罪之諭知。
據上論斷，應依刑事訴訟法第299條第1項前段判決如主文。
本案經檢察官甲○○提起公訴，檢察官周禹境到庭執行職務
中　　華　　民　　國　　111 　年　　5 　　月　　17　　日
                 刑事第八庭審判長法  官  蔡守訓 
                                 法  官  蘇琬能 
                                 法  官  張毓軒
以上正本證明與原本無異。
如不服本判決應於收受送達後20日內向本院提出上訴書狀，並應
敘述具體理由。其未敘述上訴理由者，應於上訴期間屆滿後20日
內向本院補提理由書(均須按他造當事人之人數附繕本)，「切勿
逕送上級法院」。
因疫情而遲誤不變期間，得向法院聲請回復原狀。
                                 書記官  張湘翎
中　　華　　民　　國　　111 　年　　5 　　月　　17　　日
附錄本案論罪科刑法條全文：
刑法第302條
私行拘禁或以其他非法方法，剝奪人之行動自由者，處5 年以下
有期徒刑、拘役或9 千元以下罰金。
因而致人於死者，處無期徒刑或7 年以上有期徒刑，致重傷者，
處3 年以上10年以下有期徒刑。
第1 項之未遂犯罰之